臺灣嘉義地方法院刑事判決
110年度簡上字第100號
上  訴  人  臺灣嘉義地方檢察署檢察官
被      告  鍾佳霖




上列上訴人因被告竊盜案件，不服本院嘉義簡易庭於中華民國１１
０年７月２２日所為之１１０年度嘉簡字第６９９號第一審刑事簡易判決（
檢察官起訴書案號：臺灣嘉義地方檢察署１０９年度偵字第６５２２號
），提起上訴，本院管轄之第二審合議庭判決如下：
    主    文
原判決撤銷。
鍾佳霖犯毀壞安全設備侵入住宅竊盜罪，累犯，處有期徒刑捌月
。未扣案之犯罪所得新臺幣捌仟元沒收，於全部或一部不能沒收
或不宜執行沒收時，追徵其價額。
　　犯罪事實
一、鍾佳霖於民國１０９年年初，曾至何○○位於嘉義縣○○鄉○○村○○
    路○○○號之住處兼早餐店，幫忙其斯時任職該早餐店之女友
    陳○○（所涉竊盜罪嫌，業經檢察官為不起訴處分確定）工作
    數日，因而知悉何○○上址住處兼早餐店之結構，詎鍾佳霖竟
    意圖為自己不法之所有，基於毀壞安全設備侵入住宅竊盜之
    犯意，於１０９年３月２６日上午６時３７分許至同日上午６時５５分許
    ，趁何○○在上址房屋１樓早餐店忙碌之際，打開上址房屋１樓
    未上鎖之後門，侵入上址房屋２樓，以身體重壓房間木門之
    方式，破壞該址２樓房間木門上附加之門鎖後，推門入內，
    竊取何○○所有、放在衣櫃內之銅板共新臺幣（下同）８０００元
    ，得手後從該址房屋後門逃逸時，為何○○所僱用之外籍看護
    發覺，告知何○○，報警處理，始為警循線查悉上情。
二、案經何○○訴由嘉義縣警察局民雄分局報告臺灣嘉義地方檢察
    署檢察官偵查起訴。
　　理　　由
一、證據能力之認定：
　　按被告以外之人於審判外之言詞或書面陳述，除法律有規定
    者外，不得作為證據；又按被告以外之人於審判外之陳述，
    雖不符合刑事訴訟法第１５９條之１至第１５９條之４之規定，而經
    當事人於審判程序同意作為證據，法院審酌該言詞陳述或書
    面陳述作成時之情況，認為適當者，亦得為證據；當事人、
    代理人或辯護人於法院調查證據時，知有第１５９條第１項不得
    為證據之情形，而未於言詞辯論終結前聲明異議者，視為有
    前項之同意，刑事訴訟法第１５９條第１項及第１５９條之５分別定
    有明文。查本判決後述引用之供述證據，檢察官、被告鍾佳
    霖於本院審理中均表示沒有意見而不予爭執（見本院簡上卷
    第８５、１２５頁），且迄至言詞辯論終結前均未聲明異議，本
    院審酌上開證據資料製作時之情況，尚無違法不當及證明力
    明顯過低之瑕疵，亦認為以之作為證據應屬適當，揆諸前開
    規定，認均有證據能力。
二、認定犯罪事實所憑之證據及理由：
　　上揭犯罪事實，業據被告鍾佳霖於原審及本院審理中坦承不
    諱（見原審卷第９４頁，本院簡上卷第８５、１２４、１２７頁），核
    與證人即告訴人何○○、證人即被告斯時之女友陳○○於警詢及
    檢察官訊問中證述之情節（何○○部分見警卷第６至９、１１頁，
    偵卷第９５至９６頁；陳○○部分見警卷第２至４頁，偵卷第８７至８８
    頁）大致相符，並有證人何○○指認被告之指認犯罪嫌疑人紀
    錄表１份、被害報告書１紙、現場照片５張、監視錄影器畫面
    翻拍照片７張、監視錄影器影像光碟１片附卷可稽（光碟置於
    偵卷尾頁牛皮紙袋內，其餘見警卷第１４至１５、１６至２３頁），
    足徵被告上揭任意性自白確與事實相符，堪以採信。從而，
    本案事證明確，被告上開犯行洵堪認定，應予依法論科。
三、論罪之理由：
㈠、核被告鍾佳霖所為，係犯刑法第３２１條第１項第１款、第２款之
    毀壞安全設備侵入住宅竊盜罪。
㈡、關於累犯：
  ⒈被告前因違反毒品危害防制條例案件，先後經臺灣高雄地方
    法院以１０５年度訴字第１６４號判決判處有期徒刑２年確定、以１
    ０４年度審訴字第１８２７號判決判處有期徒刑１年２月確定，上開
    ２罪嗣經同法院以１０６年度聲字第３１０８號裁定定應執行有期徒
    刑２年１０月確定，並於１０８年４月１３日縮短刑期執行完畢等情
    ，有臺灣高等法院被告前案紀錄表１份存卷可考，則被告前
    受有期徒刑執行完畢，於５年以內故意再犯本案有期徒刑以
    上之罪，乃屬累犯。而本院依司法院大法官會議釋字第７７５
    號解釋意旨，衡酌被告上開所犯前案與本案所犯之罪質雖不
    相同，然因本案並無應量處最低法定刑、又無法適用刑法第
    ５９條減輕規定之情形，且適用累犯加重規定時，亦無超過其
    所應負擔罪責之情事（詳下述），故本案仍有依刑法第４７條
    第１項之規定，加重其刑之必要。
  ⒉原判決雖以被告上開構成累犯之前科為違反毒品危害防制條
    例案件，與本案竊盜犯行之罪質不同，參照釋字第７７５號解
    釋意旨，不予加重其刑云云。然查：
  ⑴刑法第４７條第１項規定：「受徒刑之執行完畢，或一部之執行
    而赦免後，５年以內故意再犯有期徒刑以上之罪者，為累犯
    ，加重本刑至２分之１」，就累犯的構成要件而言，立法者就
    被告的「前案」要件僅規定「受徒刑之執行完畢」，並未限
    定被告係觸犯何種罪名，亦未區分被告係故意犯或過失犯。
    就被告構成累犯的「效果」，則係規定「應」一律要加重其
    刑，而非賦予法院裁量是否要加重其刑，此乃因「累犯」的
    立法政策源於：「受刑後復犯罪，可證明通常刑之不足以懲
    治其特別惡性，而有加重其刑之必要」、「累犯之加重，係
    因犯罪行為人之刑罰反應力薄弱，需再延長其矯正期間，以
    助其重返社會，並兼顧社會防衛之效果」（歷次立法理由參
    照），且亦與一般人民的生活經驗及國民感情相符，因此司
    法院大法官會議第７７５號解釋意旨稱：「依上開系爭規定一
    法律文義及立法理由觀之，立法者係認為行為人於前罪徒刑
    執行完畢或一部之執行而赦免後，５年內又故意違犯後罪，
    因累犯者之主觀惡性較重，故所違犯之後罪應加重本刑至２
    分之１，因此系爭規定所加重處罰者，係後罪行為，而非前
    罪行為，自不生是否違反憲法一行為不二罰原則之問題」，
    依此，法官仍有依照立法者的意旨，忠實適用刑法第４７條規
    定的義務。
  ⑵其次，上開大法官會議解釋文認為刑法第４７條規定部分違憲
    的地方，則僅限於：「惟其不分情節，基於累犯者有其特別
    惡性及對刑罰反應力薄弱等立法理由，一律加重最低本刑，
    於不符合刑法第５９條所定要件之情形下，致生行為人所受之
    刑罰超過其所應負擔罪責之個案，其人身自由因此遭受過苛
    之侵害部分，對人民受憲法第８條保障之人身自由所為限制
    」者，方不符憲法罪刑相當原則，牴觸憲法第２３條比例原則
    ，大法官會議認為於此範圍內，有關機關應自本解釋公布之
    日起２年內，依本解釋意旨修正之。於修正前，為避免發生
    上述罪刑不相當之情形，法院就該個案應依本解釋意旨，裁
    量是否加重最低本刑。
　⑶依據上開說明，本案並無刑法第５９條情輕法重、情堪憫恕，
    得以酌減之疑義，實難認有何「於不符合刑法第５９條所定要
    件之情形下，致生行為人所受之刑罰超過其所應負擔罪責之
    個案，其人身自由因此遭受過苛之侵害」之情形，被告不管
    前科罪名為何，既已受有期徒刑之執行完畢，於５年內又故
    意觸犯本案，顯示其於前案處罰後，未能謹慎自持自己日後
    之行為，對刑罰的反應力薄弱，故意再犯罪亦有其特別惡性
    ，已符合累犯加重其刑的規定。參以被告於本案之前，即已
    因於１０８年１１月１７日涉犯竊盜案件，經臺灣高雄地方法院於１
    ０９年１２月８日以１０９年度簡字第３９０１號判決判處拘役４０日，本
    案顯非被告第１次涉犯竊盜罪嫌，佐以被告迄今均未能與告
    訴人達成和解，賠償告訴人所受之損失，本案並「無」倘依
    刑法第４７條第１項規定加重其刑，導致「所受之刑罰超過其
    所應負擔罪責，人身自由因此遭受過苛之侵害」之情形，依
    照刑法第４７條第１項及前開大法官會議解釋意旨，仍應加重
    其刑。
四、不另為無罪之諭知：　　
　　公訴意旨認被告於前揭犯罪事實欄一所載時間、地點，另竊
    得告訴人所有之現金４５００元，亦認被告此部分亦涉犯刑法第
    ３２１條第１項第１款、第２款之毀壞安全設備侵入住宅竊盜罪嫌
    云云；公訴人認被告涉犯此部分犯行，要以告訴人之指訴為
    據，惟經被告否認此部分犯行，辯稱並未竊得此部分財物等
    語；經查：告訴人雖於警詢中指訴：房間衣櫃內放有５０元銅
    板１２０個、１０元銅板５００個、１元銅板約１５００個，共約１萬２５００
    元遭竊等語（含被告坦認之現金８０００元）等節（見警卷第７
    頁），然此與其於檢察官訊問中所陳：我５０元及１０元硬幣共
    １萬元被偷，１元硬幣不知道多少錢等語（見偵卷第９５頁），
    前後不一，非無憑信性之瑕疵，且此部分僅係其片面指訴，
    又無補強證據擔保，無從為嚴格證明，因檢察官認與判決有
    罪部分有一罪關係，應不另為無罪諭知。
五、原判決應予撤銷改判之理由：
㈠、原審判決認被告上開毀壞安全設備侵入住宅竊盜犯行，罪證
    明確，予以論罪科刑，並為相關沒收、追徵之諭知，固非無
    見，惟查：
　⒈按已經提起公訴之犯罪事實，除經檢察官依法撤回起訴外，
    並不能以減縮起訴事實，而發生消滅訴訟繫屬之效力，法院
    仍應予以裁判。法院若認公訴意旨所指之事實與犯罪構成要
    件不該當而不成立犯罪者，仍應就該部分加以判決（例如判
    決無罪，或基於審判不可分關係就該部分於理由內說明「不
    另為無罪之諭知」）。如僅就其中一部分加以審認，而置其
    他部分於不論，即屬刑事訴訟法第３７９條第１２款所稱「已受
    請求之事項未予判決」之違法（最高法院１０７年度台上字第３
    ４６５號判決參照）。原判決就起訴書關於訴追被告竊取告訴
    人現金１萬２５００元部分，經審理結果，認為其中竊取其餘現
    金（即４５００元）部分不能證明，因與其他有罪部分有一罪之
    審判不可分關係，應於理由內說明「不另為無罪之諭知」，
    始能認為就該部分業已合法裁判，原判決僅以更正之方式處
    理（見原判決犯罪事實及理由欄一第１至２行），而未予不另
    為無罪諭知，自有違誤。
　⒉原判決認被告構成累犯，惟誤認司法院大法官釋字第７７５號解
    釋意旨，就被告所涉本案情節未予加重其刑，適用法則有欠
    允當，檢察官上訴認此部分有誤，為有理由。
　⒊從而，原判決既有前開可議之處，即應由本院將原判決予以
    撤銷改判。
㈡、爰以行為人之責任為基礎，審酌被告：⒈前已有竊盜之犯罪科
    刑紀錄，已如前述，竟仍不知戒慎，恣意再為本案毀壞安全
    設備侵入住宅竊盜犯行，足徵其法治觀念淡薄，蔑視他人財
    產安全及社會治安，所為應予非難；⒉犯後於警詢及檢察官
    訊問中雖均否認犯行，然嗣於原審及本院審理中業已坦承犯
    行，態度尚非至為惡劣，惟迄未與告訴人達成和解，賠償其
    所受之損失；⒊犯罪之動機、目的、手段、竊得之財物價值
    、告訴人所受之損失，及被告自述國中肄業之智識程度、入
    監前從事安裝太陽能之工作、月收入約１、２萬元、未婚、入
    監前係與父母同住之家庭生活狀況（見本院簡上卷第１２８頁
    ），暨公訴檢察官具體求處有期徒刑１０月（本院簡上卷第１２
    ８頁）稍嫌過重等一切情狀，而量處如主文第２項所示之刑。
㈢、末查被告所竊得如上開犯罪事實欄一所示之現金８０００元，係
    其本案之犯罪所得，尚未償還或發還予告訴人，應依刑法第
    ３８條之１第１項前段之規定諭知沒收，且因未據扣案，併依同
    條第３項規定諭知於全部或一部不能沒收或不宜執行沒收時
    ，追徵其價額。
據上論斷，應依刑事訴訟法第４５５條之１第１項、第３項、第３６９條
第１項、第３６４條、第２９９條第１項前段，刑法第３２１條第１項第１款
、第２款、第４７條第１項、第３８條之１第１項前段、第３項，刑法施
行法第１條之１第１項，判決如主文。
本案經檢察官柯文綾提起公訴、檢察官劉達鴻提起上訴，檢察官
廖俊豪到庭執行職務。
中　　華　　民　　國　　110 　年　　11　　月　　29　　日
                  刑事第四庭    審判長法  官  陳仁智
                                      法  官  康敏郎
                                      法  官  簡仲頤
以上正本證明與原本無異。
如不服本判決應於收受判決後20日內向本院提出上訴書狀，並應敘述具體理由；其未敘述上訴理由者，應於上訴期間屆滿後20日內向本院補提理由書（均須按他造當事人之人數附繕本）「切勿逕送上級法院」。告訴人或被害人如對於本判決不服者，應具備理由請求檢察官上訴，其上訴期間之計算係以檢察官收受判決正本之日期為準。　　　　　　　　　　　　　　　　　　　
中　　華　　民　　國　　110 　年　　11　　月　　29　　日
                                      書記官　吳明蓉
附錄本案論罪科刑法條：
中華民國刑法第３２１條：
犯前條第１項、第２項之罪而有下列情形之一者，處６月以上５年以
下有期徒刑，得併科５０萬元以下罰金：
一、侵入住宅或有人居住之建築物、船艦或隱匿其內而犯之。
二、毀越門窗、牆垣或其他安全設備而犯之。
三、攜帶兇器而犯之。
四、結夥三人以上而犯之。
五、乘火災、水災或其他災害之際而犯之。
六、在車站、港埠、航空站或其他供水、陸、空公眾運輸之舟、
    車、航空機內而犯之。前項之未遂犯罰之。
前項之未遂犯罰之。